臺灣宜蘭地方法院刑事判決　　　　　　　　　　　　　九十三年度訴字第三九五號
　　公　訴　人　臺灣宜蘭地方法院檢察署檢察官
　　被　　　告　乙○○　男　五.
　　　　　　　　丙○○　男　五.
　　右　一　人　李秋銘律師
　　選任辯護人　黃金亮律師
右列被告因傷害案件，經檢察官提起公訴（九十三年度調偵字第四七號），本院判決
如左：
    主  文
乙○○傷害人之身體，處有期徒刑月，如易科罰金，以佰元折算壹日。
丙○○傷害人之身體，處有期徒刑拾月。
    事  實
一、乙○○、丙○○二人於民國九十三年三月二十一日凌晨零時許，在丁○○所經營
    位於宜蘭縣壯圍鄉○○路○段三○六號「洪億」小吃部店內飲酒。乙○○於酒後
    因細故不滿坐在隔壁桌之甲○○，竟基於傷害人身體之犯意，先以拳頭毆打甲○○頭部，再持酒瓶毆打甲○○，致甲○○受有下唇擦傷、左頰挫傷及右手挫傷等
    傷害；而於乙○○毆打甲○○之際，適丁○○自洗手間走出，丙○○竟基於傷害
    人身體之犯意，以擲高腳酒杯及拳頭等方式毆打丁○○，致丁○○受有頭部外傷
    併顏面及頭皮多處挫裂傷、口腔撕裂傷及出血、右手中指撕裂傷併肌腱斷裂、左
    肩及右大腳指撕裂傷等傷害。
二、案經甲○○、丁○○訴請臺灣宜蘭地方法院檢察署檢察官偵查起訴。
    理  由
一、被告乙○○、丙○○二人坦承於九十三年三月二十一日凌晨零時許，在告訴人丁○○經營之「洪億」小吃部內飲酒，業據被告乙○○、丙○○二人坦承不諱，再
    被告乙○○坦承徒手毆打告訴人甲○○，另被告丙○○亦坦承持酒杯丟擲告訴人
    丁○○，惟被告丙○○矢口否認有用拳頭毆打告訴人丁○○，並辯稱係於跌倒時
    順手拿酒杯丟擲而致告訴人丁○○受有傷害云云。然查：
  (一)告訴人甲○○於本院審理中證稱：當天在洪億小吃部時，一開始張美圓與丙○○
    、乙○○一起喝酒，後來張美圓有過來跟伊打招呼及坐在伊大腿上，伊沒有看到
    乙○○走過來，只知道後腦被打，但不知道乙○○用何物打伊，伊猜測是用拳頭
    打的，於轉身時看見乙○○左手拿一瓶清酒酒瓶打伊的左臉頰，伊為了要閃躲有
    靠在矮沙發上，當伊站起來把乙○○推開，丙○○才走過來，丁○○剛好從廁所
    走出來，她就站在丙○○前面問有什麼事，丙○○沒有說任何話，就直接用酒杯
    砸丁○○，當時伊站在桌子旁邊是側身，從側面方向看到丙○○拿起桌上酒杯砸
    丁○○，當時丙○○是面對伊，丁○○有點側身背對伊，伊與乙○○在推擠過程
    中手臂也有受傷，乙○○共打伊二下，伊看到丙○○用酒杯砸了之後用拳頭打丁○○臉部，好像揮了二拳，之後再用酒杯砸一下，只聽到丁○○問丙○○為何要
    打她，她又沒有怎樣等語（參見本院九十三年十一月三十日審判筆錄）；告訴人
    丁○○於本院審理中證稱：當天乙○○與甲○○發生衝突時伊剛從廁所出來，出
    來時看到乙○○手拿酒瓶，但沒有看到乙○○拿酒瓶打甲○○，因為丙○○走過
    來，伊就問丙○○又沒有怎樣你們在做什麼，丙○○就拿高腳杯先用酒杯砸伊的
    臉，再用拳頭打伊，再用酒杯打伊，然後用拳頭打伊，丙○○用拳頭打很多下，
    打臉頰及後腦，大部分都打到臉，左上臂也有被打到，左上臂的衣服也被玻璃割
    破等語（參見本院九十三年十一月三十日審判筆錄），依告訴人甲○○、丁○○
    二人之前開證述，即明確指述被告乙○○確有手持酒瓶傷害告訴人甲○○，及被
    告丙○○確有徒手毆打告訴人丁○○之犯行。
  (二)告訴人甲○○因本件傷害犯行受有下唇擦傷、左頰挫傷及右手挫傷等傷害，告訴
    人丁○○則受有頭部外傷併顏面及頭皮多處挫裂傷、口腔撕裂傷及出血、右手中
    指撕裂傷併肌腱斷裂、左肩及右大腳指撕裂傷等傷害，有財團法人羅許基金會羅
    東博愛醫院（下稱羅東博愛醫院）出具之診斷證明書二紙附卷可稽。而按刑法上
    之重傷，依刑法第十條第四項第四款所謂毀敗一肢以上之機能，係指一肢以上之
    機能完全喪失其效用而言，又毀敗一肢以上之機能，既設有專款規定，則傷害四
    肢之重傷，自以有被毀敗之情形為限，其同條第四項第六款所規定其他於身體或
    健康有重大不治或難治之傷害，即不包括傷害四肢在內，最高法院著有三十年上
    字第四四五號判例可資參照，本件告訴人丁○○所受右手中指之傷害，依羅東博
    愛醫院九十三年十一月五日（九十三）羅博醫字第一一○○四一號函覆之醫師說
    明表上載：「右中指傷口長度為四公分，造成肌腱斷裂，經修補後，通常能在兩
    個月後恢復，但往往無法百分之百恢復。」再經本院當庭勘驗告訴人丁○○右手
    恢復情形，告訴人丁○○於書寫時握筆與一般人不同，其中指無法彎曲，係與食
    指合併等情，而依該勘驗結果，告訴人丁○○右手中指雖因受傷而無法彎曲，但
    仍無礙其書寫之能力，是其右手中指之傷害核與刑法之重傷要件有間；另告訴人
    丁○○所受顏面傷害程度，按刑法第十條第四項第六款規定其他於身體或健康，
    有重大不治或難治之傷害，係指傷害重大且不能治療或難於治療者而言，最高法
    院著有五十四年台上字第一六九七號判例可資參照，再按臉部五官外形均與容貌
    有關，若使容貌明顯有缺陷而不能恢復原狀，其變更容貌，始與刑法第十條第四
    項第六款所稱重大不治之傷害相當，依前揭羅東博愛醫院函覆稱：「右顏面七公
    分、上唇三處二公分、右下巴三公分，左下巴五公分，傷及脂肪；左肩挫裂傷五
    公分，左大腳趾挫裂傷一公分，均達脂肪層，顏面的疤痕通常於半年至一年評估
    是否達到不能恢復的程度，但通常唇部的疤痕不易完全消退。」，再經本院當庭
    勘驗告訴人丁○○顏面傷害恢復情形，告訴人丁○○臉部左下巴有明顯疤痕自嘴
    唇呈Ｙ字型延伸至下巴，上唇也有疤痕，右臉頰也有類似半圓形疤痕，右臉頰靠
    近嘴巴部分有長三公分疤痕，是告訴人丁○○顏面現時之復原情形，除左下巴有
    明顯疤痕外，其餘傷口皆已癒合，佐以前揭羅東醫院函覆內容，告訴人丁○○唇
    部疤痕雖不易消退，但其傷勢難認已使容貌變更而有明顯缺陷之程度，而達刑法
    第十條第四項第六款規定其他於身體或健康，有重大不治或難治之傷害。綜上所
    述，本件事證明確，被告乙○○、丙○○二人傷害犯行堪以認定，應依法論科。
二、核被告乙○○、丙○○二人所為，均係犯刑法第二百七十七條第一項傷害罪。公
    訴意旨認被告丙○○係犯刑法二百七十七條第二項後段傷害致重傷罪尚有未洽，
    惟其基本事實同一，經本院諭知變更後之罪名，自應予審理，並變更起訴法條。
    爰審酌被告二人僅因細故即傷害他人，依其犯罪之目的、手段，被害人所受傷害
    之程度，及犯罪後迄今未與被害人達成民事賠償等一切情狀，分別量處如主文所
    示之刑，並就被告乙○○諭知易科罰金之折算標準，以示懲儆。
據上論斷，應依刑事訴訟法第二百九十九條第一項前段、第三百條，刑法第二百七十
七條第一項、第四十一條第一項前段、罰金罰鍰提高標準條例第一條前段、第二條判
決如主文。
本案經檢察官劉憲英到庭執行職務
中　　　華　　　民　　　國　　九十三　　年　　 十二 　　月　　 二十 　　日
                         　　　　　臺灣宜蘭地方法院刑事第四庭
                                 　　　審判長法  官  林　惠　玲
                                 　　　　　　法　官  郭　顏　毓
                                 　　　　　　法　官  辜　漢　忠
右正本證明與原本無異。
如不服本判決，應於判決送達後十日內向本院提出上訴狀（應抄附繕本）。
                                             書記官  林  秀  麗
中　　　華　　　民　　　國　　九十三　　年　　 十二 　　月　　二十二　　日
附錄本案論罪科刑法條全文：
刑法第二百七十七條第一項
傷害人之身體或健康者，處三年以下有期徒刑、拘役或一千元以下罰金。
